【裁判字號】    97,台上,3851
【裁判日期】    970814
【裁判案由】    違反貪污治罪條例
【裁判全文】
最高法院刑事判決            九十七年度台上字第三八五一號
上  訴  人  台灣高等法院台中分院檢察署檢察官
被      告  甲○○
上列上訴人因被告違反貪污治罪條例案件，不服台灣高等法院台
中分院中華民國九十六年六月六日第二審更審判決（九十六年度
上更(一)字第八六號，起訴案號：台灣台中地方法院檢察署九十二
年度偵字第一０五七八號），提起上訴，本院判決如下：
    主  文
上訴駁回。
    理  由
按刑事訴訟法第三百七十六條所列各罪之案件，經第二審判決者
，不得上訴於第三審法院，法有明文。又第二審係以上開法條所
列各罪之罪名判決者，檢察官之起訴法條，係不得上訴於第三審
之案件，果檢察官在第二審言詞辯論終結前，曾就其非屬於上開
法條所列之罪名有所爭執，第二審檢察官雖仍得提起第三審上訴
，但應以其上訴所爭執者，為非屬於上開法條所列不得上訴於第
三審之罪名，始得為之；否則，即不符合第三審上訴之法定要件
。本件檢察官係以被告甲○○詐欺財物，涉犯刑法第三百三十九
條第一項之詐欺取財罪嫌，提起公訴。第一審審理中，經到庭實
行公訴之檢察官主張被告所犯係貪污治罪條例第五條第一項第二
款之公務員利用職務上之機會詐取財物罪（見第一審卷第二宗第
一三七、一三八頁）。第一審判決仍依刑法第三百三十九條第一
項論處被告罪刑，檢察官及被告均不服提起第二審上訴。原審上
訴改依貪污治罪條例第五條第一項第二款論罪。被告不服提起第
三審上訴，本院前審將原審上訴審判決撤銷發回更審後，原判決
又改依刑法第三百三十九條第一項論處被告以詐欺取財罪刑；上
開罪名，核屬刑事訴訟法第三百七十六條第四款之案件。檢察官
第三審上訴意旨係略謂：(一)、關於被告以為劉允中活動交保為詞
，向蘇國晏詐取新台幣二十萬元之時間，究係在劉允中被法院裁
定羈押之後或之前一節，經本院前次發回意旨予以指摘後，原審
仍未就此重要事實詳查並確認，有應於審判期日調查之證據未予
調查之違法。(二)、原判決既認定被告成立刑法第三百三十九條第
一項之詐欺取財罪，則被告究竟施用何種詐術，其詐術內容為何
，又被害人係因被告何種詐術陷於錯誤而交付財物，即至為重要
。關於被告另向被害人黃志鴻、蘇厚穎詐欺取財部分，原判決於
理由欄中，先後記載：「……係被告主動提及黃志鴻無前科，蘇
厚穎僅為共犯但有前科，不能主謀無事，共犯反而有事等情，惟
依證人黃志鴻所證係至被告住處，拿傳票給被告看，被告看傳票
上法官的名字，就說有辦法活動，簡單啦，這個官司有解，但是
需要花錢等語……」、「……被告確曾向黃志鴻、蘇厚穎、黃金
良等人佯稱依其與承辦法官之關係足以左右判決結果」等旨，則
被告究以何種說詞取信於被害人，被害人又係因何種詐術受騙進
而交付財物，即有究明必要，惟原判決對此並未詳述，有判決理
由矛盾之違法。(三)、被告既辯稱係蘇國晏、黃志鴻、蘇厚穎等人
至伊住處找伊代為活動等語，此即為疑涉司法風紀之事件，被告
身為原審法院之書記官兼股長，理應知悉此事之嚴重性，原審應
向其政風單位查詢被告有無陳報此受關說及受請託疑涉司法風紀
一事，此事有關被告主觀犯意及職務倫理、紀律之遵守與否，可
判斷其涉詐欺案件之肇因，且可供犯罪行為人品行、違反義務程
度之量刑參考。原審未予詳查，即有應於審判期日調查之證據未
予調查之違法云云。經核並非對於原判決適用之論罪法條有所爭
執而為上訴，揆之首開說明，其上訴自屬違背法律上之程式，應
予駁回。
據上論結，應依刑事訴訟法第三百九十五條前段，判決如主文。
中    華    民    國  九十七  年    八    月   十四   日
                      最高法院刑事第十庭
                          審判長法官  邵  燕  玲
                                法官  李  伯  道
                                法官  孫  增  同
                                法官  吳      燦
                                法官  李  英  勇
      本件正本證明與原本無異
                                      書  記  官
中    華    民    國  九十七  年    八    月   二十   日
                                                      Ｅ


司法院資訊處製作；財團法人民間司法改革基金會備份。
